【裁判字號】    92,上易,942
【裁判日期】    920519
【裁判案由】    毒品危害防制條例
【裁判全文】
臺灣高等法院刑事判決                            九十二年度上易字第九四二號
    上  訴  人  台灣士林地方法院檢察署檢察官
    上  訴  人
    即  被  告  甲○○
右上訴人因被告違反毒品危害防制條例案件，不服臺灣士林地方法院九十一年度易緝
字第八五號，中華民國九十二年二月十日第一審判決（起訴案號：臺灣士林地方法院
檢察署八十九年度毒偵字第二四九二號；移送併案審理案號：臺灣士林地方法院檢察
署九十年度毒偵字第一五三五號、第二０四八號、九十一年度毒偵字第一二八０號、
九十二年度毒偵字第二三九號，臺灣板橋地方法院檢察署九十一年度偵字第二二０七
六號），提起上訴，本院判決如左：
    主  文
原判決撤銷。
甲○○連續施用第二級毒品，累犯，處有期徒刑拾月，扣案之安非他命小包（淨重
分別為零點捌肆公克、零點陸捌公克、零點柒捌公克）、又壹小包淨重零點壹壹公克
、又伍小包淨重肆伍點壹公克、大麻壹包（淨重零點零伍公克、包裝重零點貳參公克
）沒收銷燬之；又吸食器壹個、電子磅秤壹台、塑膠袋壹佰柒拾肆個均沒收。又連續
施用第一級毒品，累犯，處有期徒刑拾月，扣案之海洛因淨重零點壹伍公克、又貳小
包淨重貳點貳公克及零點貳壹公克均沒收銷燬之。應執行有期徒刑壹年肆月，扣案之
安非他命小包（淨重分別為零點捌肆公克、零點陸捌公克、零點柒捌公克）、又壹
小包淨重零點壹壹公克、又伍小包淨重肆伍點壹公克；大麻壹包（淨重零點零伍公克
、包裝重零點貳參公克）及海洛因淨重零點壹伍公克、又貳小包淨重貳點貳公克及零
點貳壹公克均沒收銷燬之；又吸食器壹個、電子磅秤壹台、塑膠袋壹佰柒拾肆個均沒
收。
    事  實
一、甲○○曾因違反麻醉藥品管理條例案件，經台灣花蓮地方法院判處有期徒刑四月
    確定，於民國八十五年一月十四日執行完畢，又因涉嫌施用毒品案件，經台灣板
    橋地方法院以八十七年度聲字第二一五五號、二一五一號及八十八年度毒聲字第
    四七三Ｏ號先後二次裁定送觀察、勒戒後，均認無繼續施用毒品之傾向，分別於
    八十七年十二月八日及八十九年六月二十八日由台灣板橋地方法院檢察署檢察官
    以八十七年度偵字第二Ｏ九七二號、第二Ｏ九七三號、第二Ｏ九七四號及八十九
    年度戒毒偵字第四一七號不起訴處分確定。復不思悔改，基於施用第二級毒品安
    非他命之概括犯意，（一）、自八十九年十月二十一日晚間起至九十年四月三十
    日採尿前四十八小時內某時止，連續在台北縣三重市○路○街一一七巷五十三號
    四樓、台北縣五股鄉○○路一三五巷十號七樓，施用第二級毒品安非他命；又另
    基於施用第一級毒品之概括犯意，自八十九年十月間持有海洛因，並於九十年三
    月二十八日採尿前九十六小時內某時起至同年四月三十日止，連續在台北縣蘆洲
    市不詳處所，施用第一級毒品海洛因。先後為警於：１、八十九年十月二十二日
    凌晨一時許，在台北市大同區○○○路、民權西路口查獲，並扣得第二級毒品安
    非他命三小包（分別淨重０．八四公克、０．六八公克、０．七八公克），及其
    持有預備供自己施用之第一級毒品海洛因（淨重０．一五公克）。２、於九十年
    三月二十八日凌晨一時許，在台北縣蘆洲市○○路一七三號一樓雙魚網路咖啡店
    內查獲，並扣得第二級毒品安非他命一小包淨重０．一一公克。３、於九十年四
    月三十日下午十八時四十分許，在台北縣四維路一三五巷十號七樓查獲，並扣得
    第一級毒品海洛因一小包（淨重二．二公克）、第二級毒品安非他命五小包（淨
    重四五、一公克）、及其所有供犯罪所用之吸食器一個、電子磅秤一台、塑膠袋
    一七四個。（二）、嗣經臺灣士林地方法及臺灣板橋地方法院檢察署通緝中，承
    前皆吸食毒品之概括犯意，於九十一年九月十日晚上十一時許，經警於齊聲端（
    另經檢察官為不起訴處分）處查第二級毒品大麻，並經查獲第二級毒品大麻一包
    許前之四十八小時內某時，在不詳地點施用第二級毒品大麻等物。（三）、又承
    前皆吸食毒品之概括犯意，於九十一年十一月十四日上午十一時三十分許緝獲前
    之九十六小時及四十八小時內某時，在不詳地點施用第級一毒品海洛因、第二級
    毒品安非命、MDMA、大麻等物。經警於九十一年十一月十四日上午十一時三十分
    許，在台北縣三重市○路○街一一七巷五十三號四樓，經警緝獲並經查獲第一級
    毒品海洛因一包（毛重０．五公克、淨重０．二一公克、包裝重０．二八公克）
    。
二、案經台北市政府警察局大同分局移送台灣士林地方法院檢察署檢察官偵查起訴，
    及台灣板橋地方法院檢察署檢察官移送併案審理。
    理  由
一、右開事實，業經被告於九十年三月二十八日在台北縣蘆洲分局警備隊，原審調查
    審理時暨本院調查、審理時坦承不諱，而事實欄（一）之１查獲部分，並有台北
    市立療養院八十九年十月二十七日煙毒尿液檢驗報告書一紙（證明被告尿液有安
    非他命陽性反應事實）及法務部調查局00000000號鑑定通知書一紙在卷
    可考，並有第一級毒品海洛因淨重０、一五公克扣案可證；又事實欄（一）之２
    之部分，並有法務部調查局陸(一)00000000號檢驗通知書一紙，證明被
    告尿液內有嗎啡及安非他命之陽性反應，及同局陸(一)00000000號檢驗
    通知書一紙，證明扣案送驗粉末一包（淨重０、一一公克）為甲基安非他命；另
    事實欄（一）之３部分，已經被告在原審供述施用安非他命，並施用海洛因二次
    的事實，及有台北市立療養院九十年五月八日煙毒尿液檢驗報告書一紙證明被告
    尿液中含有安非他命陽性反應事實，並有上開扣案之毒品可證，事實欄（二）之
    部分，有淨重大麻一包（毛重０．０五公克、包裝重０．二三公克）扣案，暨台
    北市立療養院九十一年十一月二十二日煙毒尿液檢驗報告書一紙及收據一紙在卷
    可考；事實欄（三）之部分，亦有第一級毒品海洛因一包（毛重０．五公克、淨
    重０．二一公克、包裝重０．二八公克）扣案，暨法務部調查局鑑定通知書一件
    在卷可按，又被告曾施用毒品，被查獲二次送觀察勒戒後，均無繼續施用毒品傾
    向，經台灣板橋地方法院檢察署檢察官先後兩次處分不起訴，有台灣士林地方法
    院檢察署刑案資料查註紀錄表及台灣板橋地方法院檢察署八十七年度偵字第二Ｏ
    九七二號、第二Ｏ九七三號、第二Ｏ九七四號及八十九年度戒毒偵字第四一七號
    不起訴處分書二份在卷足稽，本件事臻明確，被告犯行堪予認定。
二、核被告所為，係犯毒品危害防制條例第十條第一、二項之施用第一級毒品及第二
    級毒品罪，其持有第一、二級毒品海洛因及安非他命之低度行為，均為施用之高
    度行為所吸收，均不另論以持有罪。起訴書所載被告持有海洛因部分，經被告供
    明係預備自己施用，事隔不到半年，第二次被查獲，其尿液驗出含有嗎啡成分，
    可見其確有施用海洛因之犯行，且又供稱在第二次被查到之後，亦曾在蘆洲朋友
    處施用二次，有原審訊問筆錄可稽（他字卷參照），且與持有海洛因部分有高低
    度之關係，及事實欄（二）及（三）之部分，此部分或經併案，或與原起訴事實
    ，有裁判上一罪之關係，為起訴效力所及，本院自得併予審理，此為事實擴張，
    不涉及變更法條。又被告多次犯行，均時間緊接，罪名相同，顯係出於概括犯意
    為之，均為連續犯，應依刑法第五十六條之規定論以施用第一級毒品及施用第二
    級毒品一罪，並均依法加重其刑。被告於八十九年十月二十二日以後，至九十年
    四月三十日被查獲前施用安非他命犯行及事實欄（二）及（三）之部分，雖未據
    檢察官起訴，惟與已起訴部分有連續犯之裁判上一罪關係，本院應併予審理。又
    查被告前曾因違反麻醉藥品管理條例案件，經臺灣花蓮地方法院判處有期徒刑四
    月確定，並於八十五年一月四日易科罰金執行完畢，此有臺灣高等法院被告全國
    前案紀錄表存卷可按，其於刑之執行完畢後五年內再犯本件有期徒刑以上之施用
    第一、二級毒品罪，為累犯，應依刑法第四十七條之規定遞予加重其刑。
三、原審據以論罪科刑，固非無見，惟其未及審酌事欄事實欄（二）及（三）之部分
    尚有未洽，且其認被告連續施用第一級毒品，均在前案執行完畢後超過五年以上
    ，不構成累犯云云，惟被告持有第一級毒品與吸食第一級毒品之行為具吸收之關
    係如前述，而持有第一級毒品既在前案執行完畢後五年以內，則其吸食第一級毒
    品即應構累犯，原判決此部分理由，亦有未洽，被告上訴指摘原判決量刑不當，
    雖非有理由，然公訴人上訴請求併辦，非無理由，應由本院予以撤銷改判。爰審
    酌被告有犯罪前科，素行不良，又經二次觀察、勒戒等紀錄，有前揭前案紀錄表
    附卷為憑，甫執行完畢，猶不知警惕，且施用毒品危害國民健康，及其犯罪之動
    機、目的、施用次數、所生危害，本件犯後尚能坦承犯行，態度尚稱良好等一切
    情狀，量處如主文第二項所示之刑，並定其應執行之刑。
四、扣案之安非他命三小包（淨重分別為０．八四公克、０．六八公克、０．七八公
    克）、又一小包淨重０．一一公克、又五小包淨重四五．一公克；大麻一包（毛
    重０．三公克、淨重０．０五公克、包裝重０．二三公克），屬第二級毒品及海
    洛因淨重０．一五公克又二小包淨重二．二公克及０．二一公克，係屬第一級毒
    品，應依毒品危害防制條例第十八條第一項前段之規定，不問屬於犯人與否，均
    沒收銷燬之；又吸食器一個、電子磅秤一台、塑膠袋一七四個，為被告所有，供
    犯罪所用之物，應依刑法第三十八條第一項第二款宣告沒收。
據上論斷，應依刑事訴訟法第三百六十九條第一項前段、第三百六十四條、第二百九
十九條第一項前段，毒品危害防制條例第十條第一項、第二項、第十八條第一項前段
，刑法第十一條前段、第五十六條、第四十七條、第五十一條第五款、第三十八條第
一項第二款，判決如主文。
本案經檢察官劉靜婉到庭執行職務。
中      華      民      國    九十二    年      五      月     十九     日
                              臺灣高等法院刑事第二十一庭
                                  審判長法  官  葉  騰  瑞
                                        法  官  黃  國  忠
                                        法  官  江  國  華
右正本證明與原本無異。
不得上訴。
                                        書記官  王  嗣  瑩
中      華      民      國    九十二    年      五      月     二十     日
附錄：本案論罪科刑法條全文
毒品危害防制條例第十條第一項、第二項
施用第一級毒品者，處六月以上五年以下有期徒刑。
施用第二級毒品者，處三年以下有期徒刑。
毒品危害防制條例第十八條第一項前段
查獲之毒品及專供製造或施用毒品之器具，不問屬於犯人與否，均沒收銷燬之。但合
於醫藥或研究之用者，得不予銷燬。


司法院資訊處製作；財團法人民間司法改革基金會備份。
